【裁判字號】    94,訴,962
【裁判日期】    950126
【裁判案由】    損害賠償
【裁判全文】
臺灣士林地方法院民事判決               94年度訴字第962號
原      告  華僑商業銀行股份有限公司
法定代理人  乙○○
訴訟代理人  鄭旭庭律師
被      告  甲○○
訴訟代理人  詹瑞展律師
上列當事人間損害賠償事件，本院於95年1月12日言詞辯論終結
，判決如下：
    主  文
被告應給付原告新台幣肆佰肆拾萬肆仟肆佰壹拾壹元，及自民國
九十四年十月八日起至清償日止，按年息百分之五計算之利息。
訴訟費用由被告負擔。
本判決於原告以新台幣壹佰肆拾陸萬元供擔保後，得假執行。但
被告如以新台幣肆佰肆拾萬肆仟肆佰壹拾壹元供擔保後，得免為
假執行。
    事實及理由
一、原告主張：訴外人馬含英分別於民國87年6 月、9 月間邀同
    訴外人丁○○為連帶保證人向原告借款新台幣（以下同）3
    千5 百萬元、2 百萬元，馬含英於89年2 月間即未能按期償
    還，經原告迭次催討無效，乃於取得執行名義後，由時任催
    收業務之原告公司襄理即被告，於91年1 月間對馬含英及丁
    ○○之財產聲請強制執行，由本院以91年度執字第685 號案
    件受理，除查封馬含英之財產外，並查封丁○○之不動產暨
    如附表所示之現金存款及股票，惟被告竟私下向丁○○索款
    260 萬元，中飽私囊，而刻意隱瞞已扣押丁○○如附表所示
    存款及股票之事，並違反「華僑銀行逾催案件分層授權準則
    」「(一)華僑銀行各級主管人員核定逾催收之權限：前述各類
    以外之案件，授信餘額四千萬以下（含），主管逾催副總經
    理」之規定，於未依規定簽請主管逾催之副總經理核准之情
    形下，擅自於91年7 月4 日撤回對丁○○財產之全部執行，
    致原告於該執行案件中並未全額受償。嗣原告於94年7 月20
    日閱卷時始知本院曾扣押丁○○所有如附表所示存款及股票
    之事，而附表所示丁○○所有之存款股票之總值為0000000
    元。原告計算馬含英至94年10月31日止，尚欠原告00000000
    元本息未還，原告因被告之行為受到損害，損害額為000000
    0 元，事後原告以被告對原告之存款債權2458 08 元抵銷後
    ，原告仍因被告之侵權行為及債務不履行行為，受有404411
    元之損害，爰依民法第184 條第第1 項前後段、第227 條第
    2 項之規定請求等語；並聲明：(一)如主文第1 項所示(二)願供
    擔保宣告假執行。
二、被告抗辯：被告並未收受訴外人丁○○任何款項，丁○○僅
    交付被告100 萬元，其中50萬元以馬含英之名義匯入原告之
    專戶，用以清償馬含英所欠，另50萬元交予馬含英之中間人
    即高姓不詳名字之人，被告並未向丁○○收取另筆160 萬元
    ；被告承認承辦此項催收業務有所疏失，惟並非出於故意，
    且扣除如附表所示之存款股票外，原告所查封財產之價值當
    時尚有4 千7 百萬元，況整件事之經過，當時被告之上司即
    經理丙○○均有所知，其既為被告之經理人，原告即與有過
    失，被告自得請求減輕賠償額等語；並聲明：(一)原告之訴駁
    回。(二)如受不利之判決願供擔保免為假執行。
三、本件原告主張丁○○為馬含英之連帶保證人，馬含英積欠原
    告2 千餘萬元之鉅額借款未還，被告於91年間為原告公司之
    襄理，辦理催收業務，於本院已扣押丁○○如附表所示總值
    0000000 元之存款及股票後，竟未經副總經理之核准，而撤
    回對丁○○之執行，原告於94年7 月20日閱卷時始知本院曾
    扣押丁○○前述財產，計至94年10月31日止，馬含英尚欠原
    告00000000元本息未還之事實，為被告所不爭執，並有保證
    書、債權憑證、執行聲請狀、執行命令、華南商業銀行內湖
    分行、第一商業銀行內湖分行、上海商業儲蓄銀行、中國信
    託商業銀行股份有限公司、元大京華證券股份有限公司函及
    陳報狀、「華僑銀行逾催案件分層授權準則」、股票價值資
    料等為證（195 頁、11─15頁、20─64頁、223 頁），並據
    本院調閱上開執行案卷查有無訛，應堪認為真實。
二、本件兩造爭執之處，應在於被告是否私下向丁○○索取260
    萬元，而隱瞞已扣押丁○○存款、股票之事實，進而擅自撤
    回存款、股票之執行？
(一)、原告主張被告私下收受丁○○之260 萬元，遂擅自撤回關於
    丁○○存款、股票之執行等語，被告則以：伊因對催收業務
    不熟，經法院通知89年促字第7100號支付命令未經合法送達
    予丁○○後，乃予撤回，並非不法收受丁○○之金錢後始撤
    回執行為辯。
(二)、經查原告聲請對丁○○財產執行，所執之本院89年促字第71
    00號支付命令，因未經合法送達，經丁○○於執行程序中異
    議，本院將此事實通知原告，原告乃於91年7 月4 日由承辦
    此案之被告代理原告，偕同丁○○來院撤回對丁○○全部財
    產（含不動產及如附表所示之存款及股票）之執行，丁○○
    並撤回異議等情，已據本院調閱89年促字第7100號支付命令
    卷及上開執行卷查明。而被告曾私下向丁○○索取260 萬元
    ，作為撤回對丁○○如附表所示存款執行之代價等情，業經
    本院當庭播放丁○○之錄音光碟，製有筆錄在卷，並有丁○
    ○94年7 月8 日之自白書（149）在 卷足稽，丁○○於本院
    作證時就自白書為其所書立乙節雖予承認，惟證稱：伊之財
    產被查封，欲啟封，原告公司人員要伊說出被告收錢經過，
    但伊僅交付被告100 萬元，係請其還給原告，另160 萬元伊
    係償還其他債務之用云云（167 頁），然查其並證稱：「塗
    銷當天（指91年7 月4 日）我給他（指被告）100 萬元，我
    給他現金，我直接拿100 萬元給他，我在銀行門口交給他的
    。我給他100 萬元是因為我希望塗銷查封登記。」等語，惟
    丁○○於91 年7月4 日撤回執行當日，曾自上海商業儲蓄銀
    行提領1 筆100 萬元現金，同年月11日提領另一筆160 萬元
    現金等情，有丁○○之上海商業儲蓄銀行活期儲蓄存款內頁
    （150 頁）可佐，該100 萬元現金確有交付被告，被告亦承
    認之。而丁○○係馬含英之連帶保證人，其如要清償債務，
    豈會在原告內湖分行門口交付款項予被告？顯與常情不符。
    再被告於82年間起即承辦催收業務，在91年之前即曾辦理過
    假扣押業務，有原告所提之被告工作資歷表（224 頁）及被
    告承辦過之假扣押聲請資料（外放），在卷足按，其就催收
    業務並非毫無經驗，前開支付命令縱未合法送達予丁○○，
    原告於本院扣得丁○○之不動產及暨如附表所示之存款及股
    票後，非不得以取得假扣押裁定之方式，供擔保而為接封行
    為，其何以捨此不為，而逕為撤回對丁○○全部財產之執行
    ？矧被告呈予主管即經理丙○○其所製作，洽談時間為91年
    5 月9 日之「逾催戶洽談記錄表」（101 頁），該表附件就
    丁○○部分，僅有查封丁○○不動產之資料，而無扣押丁○
    ○如附表所示存款及股票之資料，且遍查原告公司之馬含英
    催收卷，亦均無扣押丁○○如附表所示存款及股票之任何資
    料，顯係被告為收受不法利益而故意隱瞞扣押丁○○所有如
    附表所示之存款及股票。證人丁○○於本院所證，要係迴護
    之詞不足採信。至被告抗辯其僅收受丁○○100 萬元現金，
    其中50萬元以馬含英之名義匯還原告乙節，原告亦不否認確
    有收到馬含英所匯之50萬元，而前述「逾催戶洽談記錄表」
    中洽談內容(二)，亦載有：「保證人丁○○於償還新台幣50
    萬元後，提供其位於內湖成功路4 段之不動產予本行設定抵
    押權後撤回強制執行... 」等語，是被告所收受之100 萬元
    中之50萬元，雖無證據證明確實為被告納入私囊，惟此為被
    告向丁○○索款後之事後行為，並不能以此推論被告未私下
    向丁○○索款。又另50萬元被告抗辯係交付予馬含英之中間
    人高姓人士云云，惟該中間人所為何事，為何須給付其50萬
    元？未見被告陳明，是被告此部分所辯，顯非可採。另160
    萬元部分，被告雖否認收受，丁○○於本院亦否認有交付該
    款項，惟該160 萬元，數目非小，在治安不佳之台北市，何
    以用現金方式提領？矧被告與丁○○非親非故，豈有僅收受
    50萬元即願甘冒如此大之風險，撤回執行，是證人丁○○謂
    其用以清償另欠，亦非事實，該款應係被告所取用。且被告
    製作之「逾催戶洽談記錄表」，上載之洽談時間為91年5 月
    9 日，是時被告早已撤回對丁○○之執行，其猶於該表內記
    載：「... 希望本行同意撤回執行（指丁○○）部分... 」
    ，更證被告不法之情事，甚為明確。
三、按因故意或過失，不法侵害他人之權利者，負損害賠償責任
    。故意以背於善良風俗之方法，加損害於他人者亦同。民法
    第184 條第1 項前後段定有明文。被告不法收受丁○○之款
    項，於未另取得執行名義，辦妥接封前，即撤回對丁○○財
    產之全部執行，致原告受有損害，即合於前開規定，自應就
    原告之損害負賠償責任。至被告抗辯經理丙○○知情，原告
    與有過失乙節，但查證人丙○○到庭否認事前知情，證稱：
    伊不知情，伊無權同意撤回，須報總行，伊常為方便作業事
    先蓋好委任狀等語（166 頁），查馬含英之欠款為4 千萬元
    以下，依「華僑銀行逾催案件分層授權準則」（53頁），其
    主管逾催者為副總經理，並非丙○○，丙○○自無權決定是
    否撤回執行，且依前所述，催收卷內並無扣押丁○○如附表
    所示之存款及股票之資料，而「逾催戶洽談記錄表」所載之
    洽談日為91年5 月9 日，更在撤回執行之後；況委任狀事先
    用印，在銀行作業上甚為普遍，丙○○應不知此情，被告抗
    辯丙○○知情，尚無證據足以證之。另前開執行案件縱如被
    告所陳查封債務人之財產總值高達4 千7 百萬元，惟經執行
    之結果，原告尚有逾2 千萬元之債權未能受償，亦有分配表
    （109 至113 頁），附卷足考，原告主張受有0000000 元之
    損害，即非無據。況被告於91年7 月4 日撤回對丁○○之執
    行後，始聲請裁定假扣押丁○○之財產，復有本院同年月10
    日之假扣押裁定（219 頁），附卷可參，即便被告撤回執行
    之行為，非出於收受丁○○不法款項所致，然其未能即時取
    得執行名義接封（如聲請假扣押裁定供擔保假扣押執行）如
    附表所示之存款及股票，亦屬重大過失之行為，被告抗辯原
    告與有過失，應減輕賠償，並非可採。
四、綜上所述，原告基於民法第184 條第1 項前後段之規定，請
    求被告賠償0000000 元，並主張以被告對原告之存款債權24
    5808元抵銷後，請求被給付404411元及自起訴狀繕本送達之
    翌日即94年10月8 日起至清償日止，按年息百分之5 計算之
    法定遲延利息，尚無不合，應予准許。至原告另主張被告負
    有債務不履行損害賠償責任，請求賠償，係屬請求權競合，
    其既主張侵權行為而受有利之判決，此部分請求，即無須再
    審就，附此敘明。
五、兩造陳明願供擔保請為宣告假執行或免為假執行，經核均與
    規定相符，爰分別酌定相當之擔保金額予以宣告。
六、因本案事證已臻明確，兩造其餘主張陳述及所提之證據，經
    審酌與結論不生影響，均毋庸再予贅論，附此敘明。
七、據上論結，原告之訴為有理由，依民事訴訟法第第78條、第
    390 條第2 項、第392 條第2 項判決如主文。
中    華    民    國    95    年    1    月    26    日
                  民事第一庭  法  官  黃小瑩
以上正本證明與原本無異。
如對本判決上訴須於判決送達後20日內向本院提出上訴狀。
中    華    民    國    95    年    2    月    7     日
                              書記官  陳鳳嬌


司法院資訊處製作；財團法人民間司法改革基金會備份。
